臺灣桃園地方法院刑事判決　　　　　　　110年度訴字第548號
公　訴　人　臺灣桃園地方檢察署檢察官
被　　　告　謝語維



選任辯護人　林敬哲律師（法扶律師）
上列被告因違反毒品危害防制條例案件，經檢察官提起公訴（10
9 年度少連偵字第465 號），本院判決如下：
    主  文
謝語維共同販賣第三級毒品，未遂，處有期徒刑貳年。緩刑伍年
，緩刑期間付保護管束，並應向指定之政府機關、政府機構、行
政法人、社區或其他符合公益目的之機構或團體提供貳佰肆拾小
時之義務勞務。
扣案含有第三級毒品4-甲基甲基卡西酮成分之咖啡包貳拾包（驗
前含袋毛重合計壹佰叁拾貳點柒貳公克）、行動電話壹支（IMEI
碼：000000000000000，含門號0000000
000號SIM 卡壹張）均沒收。
    事  實
一、謝語維明知4-甲基甲基卡西酮（4-merhylmethcathinone 、
    Mephedrone、4-MMC ）為毒品危害防制條例所規定之第三級
    毒品，不得販賣或持有，竟與年籍不詳、姓名為劉瑞源（音
    譯）之男子（無證據證明為未滿18歲之人）、少年藍○敬（
    民國93年11月生，姓名年籍詳卷）共同基於販賣第三級毒品
    以營利之犯意聯絡，由謝語維於109 年10月31日某時許，在
    臺灣地區不詳地點，以門號0000000000號行動電話登入網路
    影音平台TikTok（抖音），並以暱稱「動物園園長」在影片
    評論區張貼「新竹桃園支援找我」等暗指兜售含有4-甲基甲
    基卡西酮成分咖啡包之留言，再以通訊軟體WeChat（微信）
    與買家聯繫交易上開毒品咖啡包之數量、價格、時間及地點
    。適有桃園市政府警察局桃園分局同安派出所警員張簡宇全
    （起訴書誤載為「張簡與全」，應予更正）在網路影音平台
    TikTok影片評論區發現上揭留言，遂喬裝成買家以私訊進一
    步了解毒品交易之細節，雙方再以通訊軟體WeChat議定以新
    臺幣（下同）1 萬元之價格，購買含有上開毒品成分之咖啡
    包20包，相約於109 年11月2 日凌晨2 時40分許，在桃園市
    ○○區○○路0 段000 號統一超商（7-ELEVEN）碰面。謝語
    維、藍○敬遲於同日凌晨3 時2 分許，至上開統一超商前等
    候張簡宇全，並引導張簡宇全步入附近巷內，謝語維隨於同
    日凌晨3 時8 分許，在同市區○○路0 段000 巷0 號前，從
    車牌號碼000-000 號普通重型機車之空氣濾清器盒內，取出
    含有上開毒品成分之咖啡包20包交予張簡宇全，再由藍○敬
    向張簡宇全收取1 萬元之現金，藍○敬從中抽起1,000 元後
    ，旋將剩餘9,000 元轉交給謝語維，張簡宇全見時機成熟表
    明身分，當場逮捕謝語維、藍○敬而未遂，並扣得含有上開
    毒品成分之咖啡包20包（驗前含袋毛重合計132.72公克）、
    行動電話1 支（IMEI碼：000000000000000 ，含門號000000
    0000號SIM 卡1 張），始查悉上情。
二、案經桃園市政府警察局桃園分局報告臺灣桃園地方檢察署檢
    察官偵查起訴。
    理  由
壹、證據能力部分：
    本案據以認定被告謝語維犯罪之供述證據，其中屬於傳聞證
    據之部分，檢察官、被告及辯護人在本院審理時均未爭執其
    證據能力，復經本院審酌認該等證據之作成無違法、不當或
    顯不可信之情況，非供述證據亦查無公務員違背法定程序而
    取得之情事，揆諸刑事訴訟法第158 條之4 反面解釋、第15
    9 條至第159 條之5 之規定，均有證據能力。
貳、實體部分：
一、事實認定之理由及依據：
    上揭事實，業據被告於警詢、偵查及本院審理時坦承不諱（
    見少連偵卷第20-28 頁、137-141 頁、160 頁；本院卷第11
    9-120 頁、148 頁），核與證人藍○敬於警詢時、張簡宇全
    於偵查中之證述情節相符（見少連偵卷第40-50 頁、160 頁
    ），並有警員張簡宇全職務報告1 份、桃園市政府警察局桃
    園分局搜索扣押筆錄暨扣押物品目錄表1 份、警員張簡宇全
    與被告、藍○敬對話譯文表2 份、網路影音平台TikTok影片
    評論區留言、私訊及通訊軟體WeChat對話紀錄擷圖共計15張
    、現場查扣照片22張在卷可稽（見少連偵卷第17-18 頁、59
    -63 頁、99-101頁、103-121 頁），復有咖啡包20包（驗前
    含袋毛重合計132.72公克，計算式：56.42 公克＋76.30 公
    克＝132.72公克）、行動電話1 支（IMEI碼：000000000000
    000 ，含門號0000000000號SIM 卡1 張）扣案可佐，且上開
    咖啡包經鑑定（現場編號DD-0000000-0，12包，驗前含袋毛
    重合計56.42 公克，推估純質淨重合計約1.74公克；另現場
    編號DD-0000000-0，8 包，驗前含袋毛重合計76.30 公克，
    推估純質淨重合計1.34公克），檢出含有4-甲基甲基卡西酮
    成分，有內政部警政署刑事警察局109 年12月18日鑑定書1
    份附卷可考（見少連偵卷第179-180 頁），確係含有第三級
    毒品成分無訛，足認被告上開任意性自白與事實相符，堪以
    採信。此外，販賣上開毒品咖啡包可從中賺取每包150 元之
    利潤，迭據被告於警詢、偵查及本院審理時供述在卷（見少
    連偵卷第27-28 頁、140 頁；本院卷第120 頁、148 頁），
    堪認被告確有販賣第三級毒品以營利之意圖，甚為明顯。本
    案事證明確，被告犯行洵堪認定，應依法論科。
二、論罪科刑：
  ㈠罪名：
    核被告所為，係犯毒品危害防制條例第4 條第6 項、第3 項
    之販賣第三級毒品未遂罪。其販賣第三級毒品前持有第三級
    毒品之行為，因4-甲基甲基卡西酮純質淨重合計未達5 公克
    以上（計算式：1.74公克＋1.34公克＝3.08公克），自無「
    為販賣之高度行為所吸收，不另論罪」之問題。
  ㈡共犯：
    被告就上開販賣第三級毒品之犯行，與劉瑞源（音譯）、藍
    ○敬有犯意聯絡及行為分擔，為共同正犯。
  ㈢刑之加重、減輕：
  ⒈被告已著手為販賣第三級毒品之實行而未遂，為未遂犯，爰
    依刑法第25條第2 項規定，按既遂犯之刑減輕之。
  ⒉被告又於偵查及本院審判中均自白犯行，已如前述，應依毒
    品危害防制條例第17條第2 項規定，減輕其刑，並依刑法第
    70條規定遞減之。
  ⒊被告雖於警詢陳述其毒品咖啡包之來源為劉瑞源（音譯）（
    見少連偵卷第27頁），惟經本院函詢桃園市政府警察局桃園
    分局是否已查獲其他正犯或共犯，該分局函覆本案尚未查獲
    被告所述之毒品上游，有桃園市政府警察局桃園分局110 年
    5 月18日、10月7 日函附警員之職務報告各1 份附卷可佐（
    見本院卷第37-39 頁、133-135 頁），足見本件尚未因被告
    供出上游，因而查獲劉瑞源（音譯）之共犯，顯與毒品危害
    防制條例第17條第1 項所定「因而查獲其他正犯或共犯」之
    要件不符，即無從適用該項規定減免其刑。
  ⒋辯護人另為被告請求依刑法第59條規定酌減其刑云云（見本
    院卷第149 頁），但販賣毒品為法所禁止，而流毒所及，非
    惟侵害個人生命、健康，更能使人捨身敗家，毀人一生，被
    告難以推諉不知，則其意圖牟利而甘冒重典販賣毒品，雖係
    警員張簡宇全執行巡邏勤務時而查獲，但尚難認有客觀上足
    以引起一般同情之特殊事由，況本院審酌被告所犯販賣第三
    級毒品之犯行，業已適用刑法第25條第2 項及毒品危害防制
    條例第17條第2 項規定予以減輕其刑，要無情輕法重之憾，
    自無再依刑法第59條酌減其刑之餘地，是辯護人為被告所請
    ，尚乏有據。
  ⒌被告與藍○敬共同實施上揭販賣第三級毒品之犯罪，惟被告
    為本件犯行時，為年滿18歲未滿20歲之未成年人，有被告之
    年籍資料1 份在卷可查（見少連偵卷第33頁），核與兒童及
    少年福利與權益保障法第112 條第1 項加重刑責規定之要件
    不符，自無依該規定加重其刑之餘地，併此敘明。
  ㈣量刑：
  ⒈爰以行為人之責任為基礎，審酌被告明知上揭毒品具成癮性
    ，施用者多難以自拔，時有為求施用毒品而另涉刑案，其危
    害社會治安甚鉅，卻為求個人私利，不惜鋌而走險，應予非
    難，惟衡及被告販賣金額非鉅，且犯後始終坦承犯行，而具
    悔意，復酌以其現就讀治平高中資料科一年級、家庭經濟狀
    況不佳（見本院卷第148 頁）及本件犯行尚屬未遂、犯罪所
    生之危害等一切情狀，量處如主文所示之刑，以資懲儆。
  ⒉又被告前未曾因故意犯罪受有期徒刑以上刑之宣告，有臺灣
    高等法院被告前案紀錄表1 份附卷可參，其因一時失慮，偶
    罹刑典，經此刑之宣告，當知警惕而無再犯之虞，並衡酌被
    告於偵查中陳述：父母親已經離婚，兩個人都很辛苦，但是
    父親不准我們跟母親聯絡，我沒有吸食毒品咖啡包，我也不
    碰藥，販賣毒品咖啡包只是想要賺錢照顧弟弟和妹妹而已等
    語（見少連偵卷第138 頁），且依本案為警查獲後採集之尿
    液檢體，確實未驗出毒品反應（見少連偵卷第95頁、165 頁
    、205 頁），本院審酌上情，認對被告所處之刑以暫不執行
    為適當，爰依刑法第74條第1 項第1 款規定，宣告緩刑5 年
    ，併依刑法第74條第2 項第5 款規定，諭知被告應於緩刑期
    間內，向指定之政府機關、政府機構、行政法人、社區或其
    他符合公益目的之機構或團體，提供240 小時之義務勞務，
    以期符合本件緩刑目的（若被告不履行此一負擔，且情節重
    大足認原宣告之緩刑難收其預期效果，而有執行刑罰之必要
    者，依刑法第75條之1 第1 項第4 款規定，得撤銷其宣告）
    ，復依刑法第93條第1 項第2 款之規定，宣告於緩刑期間付
    保護管束，俾由地方檢察署之觀護人予以適當之督促，以觀
    後效。
三、沒收：
  ㈠扣案含有4-甲基甲基卡西酮成分之咖啡包20包，為查獲之第
    三級毒品，雖不在毒品危害防制條例第18條第1 項規定應予
    沒收銷燬之毒品種類，惟仍具有違禁物之性質，應依刑法第
    38條第1 項規定沒收；且直接用以盛裝上開毒品之包裝袋既
    係用於包裹毒品，防止裸露、逸出、潮濕，便於持有，且其
    等上均沾黏毒品而無從析離，應整體認為係毒品之一部，併
    予沒收；而因送鑑用罄之部分毒品既已不存在，自毋庸為沒
    收之宣告。
  ㈡扣案之行動電話1 支（IMEI碼：000000000000000 ，含門號
    0000000000號SIM 卡1 張），為被告持以販賣第三級毒品所
    用之物（見本院卷第147 頁），不問屬於犯罪行為人與否，
    應依毒品危害防制條例第19條第1 項規定宣告沒收。
  ㈢至於被告雖欲販賣上開毒品咖啡包予員警，惟未及賣出之際
    即遭查獲，本件犯行尚屬未遂，故事實上尚無販賣毒品所得
    之財物，無從諭知沒收犯罪所得財物，附此敘明。
據上論斷，應依刑事訴訟法第299 條第1 項前段，毒品危害防制
條例第4 條第6 項、第3 項、第17條第2 項、第19條第1 項，刑
法第11條、第28條、第25條第2 項、第74條第1 項第1 款、第2
項第5 款、第93條第1 項第2 款、第38條第1 項，判決如主文。
本案經檢察官林奕瑋提起公訴，檢察官周彤芬到庭執行職務。
中    華    民    國   110    年    11    月    18    日
                  刑事第十五庭  審判長法  官  林龍輝
                                      法  官  郭于嘉
                                      法  官  吳軍良
以上正本證明與原本無異。
如不服本判決應於收受判決後20日內向本院提出上訴書狀，並應
敘述具體理由。其未敘述上訴理由者，應於上訴期間屆滿後20日
內向本院補提理由書(均須按他造當事人之人數附繕本)「切勿逕
送上級法院」。
                                      書記官  魏妙軒
中    華    民    國   110    年    11    月    18    日
附錄本案論罪科刑法條全文：
毒品危害防制條例第4 條
製造、運輸、販賣第一級毒品者，處死刑或無期徒刑；處無期徒
刑者，得併科新臺幣三千萬元以下罰金。
製造、運輸、販賣第二級毒品者，處無期徒刑或十年以上有期徒
刑，得併科新臺幣一千五百萬元以下罰金。
製造、運輸、販賣第三級毒品者，處七年以上有期徒刑，得併科
新臺幣一千萬元以下罰金。
製造、運輸、販賣第四級毒品者，處五年以上十二年以下有期徒
刑，得併科新臺幣五百萬元以下罰金。
製造、運輸、販賣專供製造或施用毒品之器具者，處一年以上七
年以下有期徒刑，得併科新臺幣一百五十萬元以下罰金。
前五項之未遂犯罰之。